臺灣高等法院刑事判決　　　　　　 　 94年度上訴字第2881號
上　訴　人
即　被　告　甲○○
上列上訴人因毒品危害防制條例案件，不服臺灣板橋地方法院94
年度訴字第887號，中華民國94年7月22日第一審判決（起訴案號
：臺灣板橋地方法院檢察署94年度毒偵緝字第60號、94年度毒偵
字第767號及併辦案號：臺灣台北地法院檢察署94年毒偵字第232
6號），提起上訴，本院判決如下：
    主  文
原判決撤銷。
甲○○連續施用第一級毒品，處有期徒刑壹年肆月。
扣案之注射針筒壹支、海洛因殘渣袋壹個及橡皮管壹條均沒收。
    事  實
一、甲○○前因施用第二級毒品安非他命案件，經觀察、勒戒後
　  ，認無繼續施用毒品之傾向，由臺灣板橋地方法院檢察署檢
    察官於民國 (下同)88 年12月13日，以88年度毒偵緝字第40
    0 號為不起訴處分。詎其仍不知悔改，復基於同時施用第一
    級毒品海洛因及施用第二級毒品安非他命之概括犯意，自92
    年10月17日下午2、3時許起至94年8月9日止，先後在臺北縣
    中和市○○路不詳門牌號碼之友人住處及其位於新店市○○
    街53號 7樓居處，將第一級毒品海洛因與第二級毒品安非他
    命同時放置於玻璃球一起混合燒烤，同時施用第一級毒品海
    洛因與第二級毒品安非他命多次，或將第一級毒品海洛因加
    水以注射針筒注射施打於其右手臂方式，連續單獨注射施用
    第一級毒品海洛因多次。嗣先後分別於92年10月17日22時25
    分許，經警在台北縣板橋市○○路○段2號2樓「風情茶坊」
    ，及於94年 8月11日凌晨零時許，在台北縣新店市○○街53
    巷 7樓住處為警持搜索票查獲甲○○，並扣得注射針筒一支
    、海洛因殘渣袋一個及橡皮管一條，且經警採尿送檢驗結果
    ，均發現呈鴉片及安非他命陽性反應；另經同署檢察官依原
    法院93年度毒聲字第1283號裁定將甲○○移送勒戒處所施以
    觀察勒戒後，認仍有繼續施用毒品傾向。
二、案經臺北縣政府警察局板橋分局、中和分局分別報請臺灣板
　　橋地方法院檢察署檢察官偵查起訴及台北縣政府警察局中和
    分局報請臺灣台北地方法院檢察署檢察官移送併案審理。
    理  由
一、被告甲○○經合法傳喚無正當理由未到庭辯解，惟查，上揭
    事實，業據被告甲○○分別於警訊、偵查（見臺灣板橋地方
    法院檢察署94年度毒偵字第767號偵查卷第6頁至第8頁、第
    18頁背面、第19頁；臺灣板橋地方法院檢察署94年度毒偵緝
    字第60號偵查卷第4頁至第6頁；台灣台北地方法院檢察署94
    年度毒偵字第2326號第14頁、第32頁）及原審審理時供承在
    卷，而被告甲○○所犯上開同時施用第一級毒品海洛因及施
    用第二級毒品安非他命，或單獨施用第一級毒品之犯行部分
    ，經警採尿送請台灣檢驗科技股份有限公司檢驗結果，尿液
    呈鴉片陽性反應及安非他命陽性反應等情，有被移送人姓名
    及代碼對照表與台灣檢驗科技股份有限公司濫用藥物尿液檢
    驗報告等各在卷足憑，此外，復有供施用毒品所用之注射針
    筒一支、海洛因殘渣袋一個及橡皮管一條可憑。本件事證明
    確，犯行應堪認定。
二、按有關甲基安非他命和海洛因可否同時置放於玻璃球內燒烤
    後，由施用人予以同時併行吸食施用？同時施用是否會引起
    排斥乙節？業經本院於另案審理時向行政院退除官兵輔導委
    員會臺北榮民總醫院函詢，依該醫院覆稱：一般而言，甲基
    安非他命或海洛因大多分開使用，但下列情況會有混用時候
    ：１、有些海洛因使用者喜好加入甲基安非他命以增加其舒
    暢感，２、原先使用甲基安非他命者開始嚐試使用海洛因時
    ，３、有些海洛因成癮者偶而會施用安非他命來消除海洛因
    戒斷時出現之不舒服症狀，４、有些海洛因被販毒者加入甲
    基安非他命以增加其重量。因此，在上述之第１及第２情況
    下，較為常見甲基安非他命和海洛因同時放在玻璃球內燒烤
    吸用，這兩種藥物同時施用不會引起排斥，甚至在快感方面
    有被加強的可能等語，有該醫院93年5月11日北總內字第093
    0023372 號函影本在卷足憑；顯見被告所稱其將海洛因及安
    非他命同時置於玻璃球吸食器，再以火燒烤而吸其煙等情，
    尚非無據，堪予採信。
三、核被告甲○○所為，係犯毒品危害防制條例第10條第 1項之
    施用第一級毒品罪及同條第 2項之施用第二級毒品罪。被告
    施用毒品前後非法持有海洛因及安非他命之低度行為，各為
    其施用之高度行為所吸收，均不另論罪；被告先後多次施用
    第一級毒品海洛因及第二級毒品安非他命之行為，均時間緊
    接，犯罪構成要件相同，顯係基於概括犯意為之，應各依連
    續犯規定論以一罪，並加重其刑；又被告同時連續施用第一
    、二級毒品，係屬一行為觸犯數罪名之想像競合關係，應從
    一重之連續施用第一級毒品罪論處。公訴人認為被告所犯上
    開二罪係犯意個別，應依數罪併合處罰云云，惟據被告供稱
    係同時將第一級毒品海洛因與第二級毒品安非他命放置於玻
    璃球一起混合燒烤，再予同時施用，且依上開臺北榮民總醫
    院函覆之文獻資料記載所述，施用上開海洛因與安非他命者
    ，均可同時將上揭二種物品放在玻璃球內燒烤吸用，該兩種
    藥物同時施用不會引起排斥等情，已如前述，是被告同時施
    用第一級毒品海洛因與第二級毒品安非他命仍屬一行為而非
    數行為，為想像競合犯，依法應從一重處斷，公訴人認係犯
    意個別，應依數罪併合處罰，容有誤會。公訴人漏未就被告
    自92年10月17日起連續施用第二級毒品安非他命犯行及94年
    1月22日以後施用第一級毒品海洛因之犯行（即併案部分）
    予以起訴，惟上開漏未起訴之連續施用第二級毒品安非他命
    及連續施用第一級海洛因犯行因與起訴部分有想像競合及連
    續犯之裁判上一罪之關係，本院自得併予審判，併予敘明。
    原審予以被告論罪科刑，固非無見，惟查：原判決就上開併
    案審理部分，未及併予審理，自非允洽；又被告染有施用毒
    品之惡習，雖於92年10月17日被查獲，其後仍多次被查獲，
    且驗尿結果均呈毒品反應，顯見被告施用毒品並未中斷，應
    認係基於概括犯意為之，為連續犯，原判決以查獲時間相隔
    達一年餘，因認被告係犯意各別而予以數罪併合處罰，亦有
    未當。被告上訴未具理由遽以指摘原判決不當，雖無足取，
    惟原判決既有可議，應由本院將原判決撤銷改判。爰審酌被
    告犯罪動機、目的、犯罪手段、施用毒品係自戕行為，惟因
    施用毒品易造成社會治安問題，犯後已坦承犯行，態度良好
    ，已有悔意等一切情狀，量處如主文第二項所示之刑。扣案
    之注射針筒一支、海洛因殘渣袋一個及橡皮管一條，為被告
    供其施用第一級毒品海洛因所用之物，業經被告及證人周志
    宏於警詢中供明在卷，均應依刑法第38條第1項第2款之規定
    宣告沒收。
四、被告經合法傳喚，無正當理由不到庭，爰不待其陳述，逕行
    判決，併此敘明。
據上論斷，應依刑事訴訟法第371條、第369條第1項前段、第364
條、第299條第1項前段，毒品危害防制條例第10條第1項、第2項
，刑法第11條前段、第56條、第55條、第38條第1項第2款，判決
如主文。
本案經檢察官侯千姬到庭執行職務。
中　　華　　民　　國　　94　　年　　10　　月　　27　　日
                  刑事第十七庭審判長法  官  鄭文肅
                                    法  官  施俊堯
                                    法  官  蘇隆惠
以上正本證明與原本無異。
如不服本判決，應於收受送達後十日內向本院提出上訴書狀，其
未敘述上訴之理由者並得於提起上訴後十日內向本院補提理由書
（均須按他造當事人之人數附繕本）。
                                    書記官  周素秋
中　　華　　民　　國　　94　　年　　10　　月　　27　　日
附錄：本案論罪科刑法條全文
毒品危害防制條例第10條：
施用第一級毒品者，處6月以上5年以下有期徒刑。
施用第二級毒品者，處3年以下有期徒刑。
